臺灣高等法院高雄分院民事裁定
111年度消債抗字第1號
再抗告人    顏克平  
代  理  人  陳世明律師
            梁家豪律師
相  對  人  陽信商業銀行股份有限公司

法定代理人  陳勝宏  
上列抗告人因與相對人間因消費者債務清理條例聲請免責事件，
對於中華民國111年1月28日臺灣屏東地方法院110年度消債抗字
第10號所為裁定提起抗告，本院裁定如下：
    主  文
再抗告駁回。
再抗告費用由再抗告人負擔。
    理  由
一、再抗告意旨略以：伊於聲請清算前2年之每月薪資所得及獎
    金皆遭債權人經強制執行程序為扣薪，每月約扣新臺幣（下
    同）12,000 元，伊無法自由利用扣薪該部分所得，故扣薪
    部分不應列入伊可處分所得範圍內，是伊於聲請清算前2年
    之所得應以實領金額778,975 元，而非應領金額1,238,741 
    元計算。又相對人於清算程序中仍繼續收取之強制執行扣薪
    249,990 元，應列入債權人之分配總額，故債權人之分配總
    額大於伊可處分所得扣除必要支出及扶養費之數額，是以，
    原裁定伊不予免責，即有消費者債務清理條例(下稱消債條
    例)第133條之適用法規顯有錯誤之情事，爰再抗告求為廢棄
    原裁定等語。
二、按對於抗告法院之裁定再為抗告，僅得以其適用法規顯有錯
    誤為理由，消債條例第11條第5 項定有明文。而所謂適用法
    規顯有錯誤，係指原裁定所適用之法規顯然不合於法律規定
    或顯然違反現尚有效之司法院大法官解釋者而言，不包括認
    定事實錯誤、調查證據欠周、取捨證據失當之情形在內（最
    高法院民國63年度台上字第880 號、80年度台上字第1326號
    判例意旨參照）。次按消債條例第133 條規定所稱「可處分
    所得」，固不包括法律上禁止處分之財物（如以勞工薪資提
    撥退休金部分）或其他依法令應繳納之稅費部分，但不以債
    務人得自由處分該所得為限，又債務人之薪資債權雖遭執行
    法院扣押而不得處分（強制執行法第115 條第1項），但其
    經執行法院核發執行命令後，已用於清償債務人之債務，此
    與債務人自行處分而為清償者無異，此部分應列為債務人可
    處分所得之計算範疇。又同條之「普通債權人之分配總額」
    ，係指清算債權人依清算程序所受之分配總額而言(102 年
    第 2 期民事業務研究會消費者債務清理專題第24號司法院
    民事廳消債條例法律問題研審小組意見參照)。
三、經查：原裁定依再抗告人之個人歷史薪資清冊所載，據以認
    定再抗告人聲請清算前2年即106 年4 月至108 年3 月間之
    可處分所得為1,238,741元。另依106年至108 年臺灣省每人
    每月最低生活費1.2 倍即13,738 元、14,866 元及14,866 
    元為計算基準，認定再抗告人自106 年4月至108 年3 月之
    必要支出及扶養費共為381,126元，則再抗告人聲請清算前2
    年可處分所得1,238,741 元，扣除必要支出及扶養費後尚餘
    857,615 元（1,238,741 －381,126＝857,615），而其普通債
    權人之分配總額649,394 元，低於該餘額，且普通債權人不
    同意再抗告人免責，則依消債條例第133 條規定，應為再抗
    告人不免責之裁定。再抗告人雖以前情為辯，然依前開說明
    ，可處分所得並不以債務人得自由處分該所得為限，本件再
    抗告人之薪資債權雖遭執行法院扣押，而不得為清償以外之
    處分，但其所得發生時，本屬再抗告人法律上得自由加以支
    配之財產，僅係經強制執行，而遭剝奪實際上之處分權而已
    。且其後係用於清償再抗告人之債務，此於法律上，等同於
    執行法院代再抗告人對外表意而為清償，是此部分自應列為
    再抗告人可處分所得之計算範圍，依法並無違誤。再者，清
    算程序為清算型之債務清理程序，其目的在於將清算財團之
    財產變價而公平分配予債權人，並使債務人重建其經濟生活
    ，而強制執行程序之目的在於實現債權人實體上權利之內容
    ，債權人依強制執行而受清償而使其實體上權利獲得滿足，
    兩者之程序目的不同，是消債條例第133 條「普通債權人之
    分配總額」，係指依清算程序所受之分配總額而言，自不包
    括債權人依強制執行程序受償之金額，再抗告人主張相對人
    於清算程序中收取之強制執行扣薪249,990 元，應列入債權
    人之分配總額云云，亦無足取。則原裁定本於職權取捨證據
    、認定事實而諭知再抗告人不免責，並未違背消債條例第13
    3條之規定，自難認再抗告人已表明原裁定有何適用法規顯
    有錯誤之情形，是再抗告意旨指摘原裁定不當，求予廢棄，
    於法不合，應予駁回。
四、據上論結，本件再抗告為不合法，爰裁定如主文。
中　　華　　民　　國　　111 　年　　3 　　月　　30　　日
                          民事第一庭
                                審判長法  官  謝靜雯
                                      法  官  邱泰錄
                                      法  官  洪能超
以上正本證明與原本無異。
本件不得抗告。
中　　華　　民　　國　　111 　年　　3 　　月　　30　　日
                                      書記官  黃瀚陞